臺灣苗栗地方法院民事判決　九十一年度訴字第三五七號
　　原　　　告　新竹國際商業銀行股份有限公司
　　法定代理人　戊○○
　　訴訟代理人　丁○○
　　　　　　　　乙○○
　　送達代收人　甲○○
　　被　　　告　己○○
　　訴訟代理人　丙○○
右當事人間請求清償借款事件，本院判決如左：
    主      文
被告應給付原告新台幣壹佰柒拾肆萬壹仟陸佰捌拾肆元，及自民國九十年十月十九日
起至清償日止按年息百分之八點五七五計算之利息，暨自九十年十一月十九日起至清
償日止，逾期六個月以內者，按上開利率百分之十，超過六個月以上者，按上開利率
百分之二十計算之違約金。
訴訟費用由被告負擔。
    事      實
一、原告方面：
  （一）聲明：如主文所示。
  （二）陳述：
        被告係擔任訴外人徐鳳昭，於民國八十八年一月十八日向原告借款新台幣（
        下同）一百八十五萬元之連帶保證人，約定應自八十八年一月十八日起分期
        清償，利息按年息百分之八點五七五計算之利息，二百四十期計算，如一期
        不履行，視為全部到期，另應給付自遲延之日起，逾期六個月以內者，按上
        開利率百分之十，逾六個月者，按上開利率百分之二十計算之違約金，並合
        意以本院為管轄法院。因訴外人徐鳳昭僅清償至九十年十月十八日止，嗣後
        即未依約按期清償，尚欠本金一百七十四萬一千六百八十四元，依借款約定
        條款第三條約定，視為全部到期，為此依消費借貸及連帶保證之相關規定，
        提起本件訴訟。
  （三）證據：提出借據、放款客戶往來明細及本院民事執行處九十一年十月八日苗
        院月九十一執溫字第三００九號通知書各一份均影本。
二、被告方面：
  （一）聲明：(1)駁回原告之訴；(2)訴訟費用由原告負擔；(3)願供擔保，請准宣告免
        為假執行。
  （二）陳述：
    １、被告所有坐落於苗栗縣苑裡鎮○○段公館子小段地號一一三號土地及其上建
        物，於八十七年十二月間一併出賣予訴外人徐鳳昭，因上該房地坐落於重劃
        區內，限制半年內不能變更轉售他人，而徐鳳昭則急於以該房地向原告借款
        ，在原告之業務專員卓碧林建議下，經兩造同意下，約定此半年期間，先暫
        以被告名義將該房地，設定抵押擔保訴外人徐鳳昭向原告所借得之一百八十
        五萬元債務，待半年後立即辦理變更登記，原告須將被告為本件之連帶保證
        人及主債人之名義塗銷，被告始在原告所提供之未載明借款金額、利率等空
        白借據上簽名。
    ２、上開房地於八十九年五月八日因已經重劃完畢，經原告之同意，遂由原先以
        被告為義務人兼連帶保證人，變更為所有權人即義務人兼債務人徐鳳昭。嗣
        後原告竟眛於已同意被告不再為連帶保證人之事實，仍以徐鳳昭未能清償上
        開借款為由，提起本件訴訟，實無理由。
  （三）證據：提出借據、不動產買賣契約書、土地登記聲請書、土地及建物謄本各
        一份均影本。並聲請訊問證人徐鳳昭、卓碧林、洪文瑞及黃麗雲四人。
    理      由
一、原告主張被告係擔任訴外人徐鳳昭，於八十八年一月十八日向原告借款一百八十
    五萬元之連帶保證人，約定應自八十八年一月十八日起分期清償，利息按年息百
    分之八點五七五計算之利息，二百四十期計算，如一期不履行，視為全部到期，
    另應給付自遲延之日起，逾期六個月以內者，按上開利率百分之十，逾六個月者
    ，按上開利率百分之二十計算之違約金。嗣因訴外人徐鳳昭僅清償至九十年十月
    十八日止，嗣後即未依約按期清償，尚欠本金一百七十四萬一千六百八十四元，
    依借款約定條款第三條約定，視為全部到期，為此依消費借貸及連帶保證之相關
    規定，訴請被告清償前開本金、利息及違約金。被告則以被告所有上開房地於八
    十七年十二月間，一併出賣予訴外人徐鳳昭，因上該房地坐落於重劃區內，限制
    半年內不能變更轉售他人，而徐鳳昭則急於以該房地向原告借款，在原告之業務
    專員卓碧林建議下，經兩造同意下，約定此半年期間，先暫以被告名義將該房地
    ，設定抵押擔保訴外人徐鳳昭向原告所借得之一百八十五萬元債務，待半年後立
    即辦理變更登記，原告須將被告為本件之連帶保證人及主債人之名義塗銷。原告
    竟先於八十九年五月八日因已經重劃完畢，經原告之同意，遂由原先以被告為義
    務人兼連帶保證人，變更為所有權人即義務人兼債務人徐鳳昭。嗣後原告竟眛於
    已同意被告不再為連帶保證人之事實，仍以徐鳳昭未能清償上開借款為由，提起
    本件訴訟，實無理由等語置辯。
二、原告主張被告係擔任訴外人徐鳳昭，於八十八年一月十八日向原告借款一百八十
    五萬元之連帶保證人，約定應自八十八年一月十八日起分期清償，及訴外人徐鳳
    昭僅清償至九十年十月十八日止，嗣後即未依約按期清償，尚欠本金一百七十四
    萬一千六百八十四元。另於八十九年五月八日上開房地坐落區域因已經重劃完畢
    ，遂由原先以被告為義務人兼連帶保證人，變更為所有權人即義務人兼債務人徐
    鳳昭等情，為被告所不爭執，復據原告提出借據及放款客戶往來明細各一份為證
    ，堪信原告上開之主張為真實。基此，本件首應審究者，厥為原告之業務專員卓
    碧林是否有同意免除被告之連帶債務責任。
三、按給付之訴固應由原告先負舉證責任，然若原告主張之債權額，被告不為否認，
    而另以有清償抵銷或免除等債之消滅原因為抗辯者，其舉證責任，即應由被告負
    之。經查：
   （一）證人鄭金峰分於本院九十一年九月二十七日及同年十一月二十日審理中結
         證略稱：當時是徐鳳昭欲購買己○○的房子，因資金不夠，遂建議向銀行
         借錢，簽立買賣契約的時候，並不清楚買賣標的有重劃而無法過戶之問題
         ，當時卓碧林還沒有介入，伊是送件到地政事務所時，才發現上開土地有
         重劃，遂將本件房地的過戶契稅、增值稅申請撤銷，並告知徐鳳昭及蘇文
         洲。而徐鳳昭就向伊表明一定要辦貸款，否則沒有辦法給付價金予被告。
         因而聯絡卓碧林、己○○及徐鳳昭到伊之代書事務所洽談借貸事宜，卓碧
         林向伊要房屋登記簿謄本及當事人的個人資料回去銀行，看能夠借多少錢
         。伊因是在寫抵押權設定契約書，卓碧林三人在寫借據的時候，伊並未介
         入，也未聽聞渠等的談話，只有將結論告訴伊而已，並提到等過戶完以後
         ，尚須辦理一件變更抵押權，因為義務人要換成別人等語以觀。並未能推
         論出，原告有免除被告連帶保證人之義務，而為有利於被告之認定。
   （二）證人卓碧林則分於九十一年九月二十七日及同年十一月二十日審理中略稱
         ：並未曾以任何書面或口頭之方式，同意被告於過戶登記完成後，免除被
         告之連帶保證人責任等語。雖另一證人徐鳳昭於本院九十一年十月十八日
         結證稱：當時銀行行員（即卓碧林）在代書那邊有提到，等過完戶後，被
         告的責任就免除等語。惟上開房屋在未完成重劃登記前，登記名義人本即
         被告，倘若業已完成重劃作業，則基於被告與徐鳳昭之買賣契約，亦應變
         更債務義務人名義。是以，證人徐鳳昭上開證詞所指，究係免除抵押權設
         定之義務人，或者消費借貸之連帶保證人責任，證人徐鳳昭並無法明確陳
         稱，況且參酌被告於九十一年十月十七狀附之與徐鳳昭、林金堂即徐鳳昭
         之夫二人電話錄音譯文全文以觀，均由被告以誘導方式提問，而徐鳳昭與
         林金堂二人，均或以時間太久不記得，或因配合被告問話之方式，簡短回
         應。基此，證人徐鳳昭之證詞，並不能採為有利被告之證據。
   （三）被告對於係擔任訴外人徐鳳昭，於八十八年一月十八日向原告借款一百八
         十五萬元之連帶保證人，約定應自八十八年一月十八日起分期清償之借據
         上之簽名，並不爭執，雖辯以：簽立借據當時，借據上並未載明借款金額
         、利息等字樣，消費借貸契約並不成立云云，此為原告所否認。惟查，被
         告於本院九十一年十二月十八日審理中陳稱：「（問：當初徐鳳昭借款時
         與卓碧林洽談的時候，你是否知悉？）當時是有說大約要借一百八十萬到
         兩百萬元之間，但是當時徐鳳昭有說能夠借愈多愈好，對於原告所出示之
         借據上面的簽名部分，（問：借據是否為你所簽？）確實是我所簽的。」
         從而，即便如被告所辯借據金額並未載明，然被告亦知悉徐鳳昭與原告間
         之消費借貸金額，係在一百八十萬至二百萬元之間（本件借貸金額則為一
         百八十五萬元），且亦簽名表示同意，契約應屬合意成立，被告所辯，洵
         不足取。
四、從而，原告本於借貸關係及連帶保證契約，訴請被告清償借款及按約定利率計算
    之利息及違約金，即屬正當，應予准許。
五、假執行之宣告：
    本件原告並未陳明願供擔保聲請宣告假執行，被告陳明願供擔保請准宣告免為假
    執行，容有誤會，併予敘明。
六、本件判決之基礎已臻明確，兩造其餘主張及舉證，與判決結果不生影響，不另論
    述，附此敘明。
七、據上論結，原告之訴有理由，依民事訴訟法第七十八條， 判決如主文。
中　　　華　　　民　　　國　　九十一　　年　　 十二　　 月　　三十一　　日
                                  臺灣苗栗地方法院民事庭
~B法　　　官　吳振富
右為正本係照原本作成。
如對本判決上訴，須於判決送達後二十日內向本院提出上訴狀。
~B法院書記官　尤旗樟
中　　　華　　　民　　　國　　九十一　　年　　十二　　月　　三十一　　日
